【裁判字號】    98,消債更,258
【裁判日期】    980709
【裁判案由】    更生事件
【裁判全文】
臺灣臺北地方法院民事裁定           98年度消債更字第258號
聲  請  人
即債務人    甲○○
代  理  人  劉師婷律師
上列當事人因消費者債務清理事件聲請更生，本院裁定如下：
    主  文
聲請駁回。
聲請費用由聲請人負擔。
    理  由
一、按債務人與金融機構協商成立者，不得聲請更生或清算，但
    因不可歸責於己之事由，致履行顯有重大困難者，不在此限
    ；本條例施行前，債務人依金融主管機關協調成立之中華民
    國銀行公會會員辦理消費金融案件無擔保債務協商機制與金
    融機構成立之協商，準用前項之規定，消費者債務清理條例
    第151條第5項、第6項分別定有明文。次按更生之聲請有下
    列情形之一者，應駁回之：一、債務人曾依本條例或破產法
    之規定而受刑之宣告；二、債務人曾經法院認可和解、更生
    或調協，因可歸責於己之事由，致未履行其條件；三、債務
    人經法院通知，無正當理由而不到場，或到場而不為真實之
    陳述，或拒絕提出關係文件或為財產變動狀況之報告，消費
    者債務清理條例第46條定有明文。又聲請更生或清算不合程
    式或不備其他要件者，法院應以裁定駁回之，但其情形可以
    補正者，法院應定期間先命補正，復為同條例第8條所明定
    。
二、本件債務人向本院聲請更生，其聲請意旨略以：聲請人前配
    偶因染上惡習沉溺於賭博及電玩，長期累積相當可觀之借貸
    金額，伊不堪被暴力討債因此開始向友人及各家銀行借款償
    還前配偶債務。聲請人與前配偶於民國（下同）95年3月離
    婚，並於95年7月將聲請人名下台北縣板橋市○○路○段238
    號2樓房屋及土地（系爭不動產）賣予陳玉美（即前配偶之
    二姐），房屋及土地賣出後，房屋貸款債務人部分未至銀行
    辦理變更，雙方約定前開房貸自95年7月起由陳玉美繳納。
    伊另於消費者債務清理條例施行前，即95年10月間以書面向
    最大債權金融機構即債權人安泰商業銀行股份有限公司請求
    共同協商債務清償方案，並與之成立協商，每月約定還款金
    額為新台幣（下同）11,582元。又聲請人自95年3月1日起受
    雇於陳旭玲（即前配偶之大姐）位在台北市內湖區東湖市場
    之水餃攤販賣水餃，伊於繳納協商債務10期後，因雇主陳旭
    玲（即前配偶之大姐）生意不佳而減薪，由於聲請人無存款
    ，親友無法再資助，致收入不足繳納協商清償金額而毀諾，
    又聲請人未經受法院裁定開始清算程序或宣告破產，爰依消
    費者債務清理條例第3條規定聲請更生云云。
三、按同條例第44條、第46條第3款之意旨，苟聲請人怠於配合
    法院調查，或有不實陳述之情形，法院自得駁回聲請人之聲
    請，以避免其任意毀諾、濫用債務清理程序而致使該程序陷
    於道德之危險，導致社會經濟之動盪。經查：聲請人於聲請
    更生之初，有關資產總價值及債務總金額、財務收支狀況部
    分，供陳：「95年7月份聲請人名下系爭不動產出賣陳玉美
    ，所得金額皆用以清償前配偶在外所積欠之債務及對友人的
    暫借款」、「房貸債務人部分未至銀行辦理變更，... 事實
    上房貸95年7月以後已由陳玉美繳納」等語（詳聲請狀附件6
    ），本院為明瞭聲請人出售系爭不動產實際收入及支出流向
    以及房貸繳納情形，乃裁定限期命聲請人提出向陳美玉收取
    出售系爭不動產所得及清償前配偶債務等流向、陳玉美承諾
    為聲請人給付貸款之範圍及貸款由陳玉美出資繳納等等相關
    證明，然聲請人迄今並未補正上開出售不動產之資金流向證
    明，亦無提出陳玉美承諾繳納房貸之證明及房貸係由陳玉美
    支付證據，且參以聲請人於98年6月26日據狀補正資料時又
    供陳：「買賣當時未向陳玉美實際再收取任何現金」、「聲
    請人購買前開不動產之頭期款是由陳玉美自民間標會約120
    萬元借予聲請人，故出售前開不動產時，該價金已抵償此筆
    借款。」、「聲請人前配偶因向地下錢莊借款，地下錢莊前
    來討債時，聲請人多次求助陳玉美代為清償以度過難關，『
    印象中』約1千元的10次、2千元的5次、3千元的3次、5千元
    的5次、1萬元的5次、2萬元的2次、3萬元的5次、5萬元的2
    次、10萬元的3次及15萬元的1次，約824,000元，加上前開
    120 萬元及50萬元，共約2,524, 000元。此部分聲請人95年
    7月間將上開房地出賣暨移轉登記予陳玉美時，抵償全部借
    款，而相關借據、本票於該時全部作廢，已無法提出。」等
    語，前後供述其出售系爭不動產所得及用途出入甚大，已甚
    可疑，自難使本院相信聲請人所陳述屬實，且聲請人僅空言
    以價金抵銷借款，惟衡以聲請人所述向陳玉美借款120萬元
    購買系爭不動產之金額龐大，惟聲請人全無借據或陳玉美匯
    款借貸證明以實其說，所言尚難遽信，故本院認本件聲請人
    並無據實陳報其資產資金狀況。
四、綜上，本件聲請人既未依本院裁定限期補正上開事項，怠於
    本院之調查，且前後供陳資產狀況說詞不近相符，顯有不實
    陳述之情形，本件聲請人更生之聲請，核與首揭規定不符，
    此項不備更生之要件，又無從補正，自應依法駁回其聲請，
    爰裁定如主文。
中    華    民    國    98    年    7     月    9     日
              民事第二十一庭法      官  張嘉芬
上為正本係照原本作成
如不服本裁定，應於裁定送達後10日內，以書狀向本院提出抗告
，並繳納抗告費新臺幣1千元
中    華    民    國    98    年    7     月    9     日
                            書  記  官  高宥恩


司法院資訊處製作；財團法人民間司法改革基金會備份。
